臺灣高等法院臺中分院刑事判決
111年度侵上訴字第134號

上  訴  人  臺灣臺中地方檢察署檢察官
被      告  黃證哲



選任辯護人  趙若竹  律師
            何旻霏  律師
上列上訴人因被告妨害性自主罪案件，不服臺灣臺中地方法院11
1年度侵訴字第92號中華民國111年8月16日第一審判決（起訴案
號：臺灣臺中地方檢察署111年度偵字第13164號），提起上訴，
本院判決如下：
    主  文
上訴駁回。
    理  由
一、本案經本院審理結果，認第一審判決諭知被告丙○○（下稱被
    告）無罪，認事用法均無違誤，應予維持，並引用第一審判
    決書記載之證據及理由（如附件）。
二、檢察官上訴意旨略以：本件告訴人甲○（下稱告訴人）於案
    發當日上午有至醫院進行身心科的門診，並開立精神科藥物
    ，是告訴人在案發時，確有憂鬱症及社交恐懼症等精神疾病
    ，其面臨性侵害時之反應，本即與常人有異。被告自陳用餐
    時已知告訴人有憂鬱症，也看到告訴人吃藥，卻未載告訴人
    回家休息，反將告訴人載至旅館後，不顧告訴人意願強制跟
    告訴人發生性行為，顯是利用告訴人身心狀況，營造告訴人
    難以求助的處境而違反告訴人意願發生性行為。而告訴人當
    時亦因藥物副作用而無力反抗，且突遭被告強壓親吻嚇到不
    知所措，故告訴人當時未於被告沖澡空檔作出任何自救行為
    ，並非不可能之事。再加以告訴人有上開精神疾病，本易受
    他人影響而曲從對方之行動或意見，故案發前後告訴人對被
    告及網友之相關反應，亦屬可能。另告訴人關於遭被告性侵
    過程之指述，於警、偵、審過程均為一致，足認告訴人並無
    為誣陷被告而隱瞞事實或誇大事實，告訴人於事後亦向網友
    求救，足認告訴人在事後有不知所措、慌亂但不敢讓家人知
    道的情形，此亦適足作為告訴人證詞之補強證據。況且，自
    告訴人與網友的對話中，雖有網友提議要騙被告來台中，並
    找人押走被告討錢，但告訴人後來覺得不對勁而取消，亦未
    跟網友講被告之所在，所以被告才未被押走，益足證告訴人
    並無以此事要脅被告之意思。原審未考量告訴人於案發當天
    上午確實有至醫院進行身心科的門診，並開立精神科藥物之
    身心情況，忽略告訴人於案發當時確實存有憂鬱症及社交恐
    懼症等精神疾病之事實，逕予認定告訴人於案發時的精神狀
    況正常而要求告訴人於案發當下及案發後要作出如同一般人
    之反應，實有未洽等語（見本院卷第11至14、66頁）。
三、駁回上訴之說明：
　　按犯罪事實應依證據認定之，無證據不得認定犯罪事實，又
    不能證明被告犯罪者，應諭知無罪之判決，刑事訴訟法第15
    4條第2項及第301條第1項分別定有明文。其次，刑事訴訟法
    上所謂認定犯罪事實之證據，係指足以認定被告確有犯罪行
    為之積極證據而言；如未能發現相當證據或證據不足以證明
    ，自不能以推測或擬制之方法，以為裁判基礎（最高法院29
    年上字第3105號、40年台上字第86號判決意旨參照）。再者
    ，檢察官就被告犯罪事實，應負舉證責任，並指出證明之方
    法，刑事訴訟法第161條第1項定有明文，因此，檢察官對於
    起訴之犯罪事實，應負提出證據及說服之實質舉證責任。倘
    其所提出之證據，不足為被告有罪之積極證明，或其指出證
    明之方法，無從說服法院以形成被告有罪之心證，基於無罪
    推定之原則，自難認定被告有此犯罪。經查：
　㈠依卷附告訴人之中國醫藥大學附設醫院診斷證明書、員榮醫
    院診斷證明書所示，告訴人固患有憂鬱症併有睡眠障礙及社
    交恐懼症屬實（見不公開卷第65至69頁）。惟依員林基督教
    醫院心理衡鑑檢查報告之「報告內容」部分已指出：個案在
    語言溝通環境下，可正確地從他人表達了解社會脈絡，也可
    從行為推論他人意圖；於上開報告之「總結」部分亦指出：
    個案社會認知無礙，人際技巧不佳，在社交場合較防衛等語
    （見不公開卷第71、73頁）。是自上開報告內容，尚難認告
    訴人確受其疾病之影響，而有欠缺認知、了解及判斷他人意
    圖之情形。又告訴人固於偵審中證稱：我有憂鬱症、社交焦
    慮症，有固定看醫生，當天出門前有吃鎮定劑，吃飯前也有
    在被告面前吃等語（見偵卷第25、27、166至167頁），然告
    訴人於偵審過程中並未證稱其於事發過程中有精神疾病發作
    之情事。則能否以告訴人有於事發前及過程中服用藥物，即
    認其精神狀況受到影響而有異於常人之反應，已有可疑。
　㈡告訴人於警詢、偵訊及原審審理時固稱：被告於吃飯完後說
    要去休息，我以為要去休息才同意去旅館，因為走路回家沒
    有帶很多錢搭計程車，所以沒有辦法離開吃飯的地方等語（
    見偵卷第26、78頁，原審卷第166至167頁）。然告訴人於警
    詢、偵訊及原審審理時已自承：其與被告係於民國111年2月
    10幾日於「甜心花園」交友網站上認識，並於同月19日晚間
    9時許相約見面等語（見偵卷第26、77至78頁，原審卷第165
    頁；且卷附該交友網站之網頁文字亦顯示：「甜心花園包養
    網．台灣人數最多的甜心與糖爹的約會包養網站」、「直接
    的經濟援助-交友」等語，有該網站之網頁截圖附卷為憑（
    見偵卷不公開卷第107至109頁）。而告訴人與被告於上開網
    站認識時間僅數日即相約見面，且被告於用餐後即突向告訴
    人邀約至旅館休息，如本件確如告訴人所述並不知悉去旅館
    後會發生性行為，則告訴人當下應至少詢問被告有何去旅館
    休息之必要，或進而質疑被告是否有進一步與其發生性行為
    之意圖，始為合理。是可見告訴人稱係因被告說要休息，且
    因交通不便所以才跟隨前去乙節，與上開被告與告訴人相識
    、約定見面之客觀事證及一般人之反應不符。參以告訴人於
    事發後以簡訊向被告稱：「上包養網就是因為經濟有需求」
    、「長期的話一個月能提供多少生活費」、「我的第一次都
    給你了，希望可以有六萬」等語（見不公開卷第27頁）。益
    證告訴人於與被告前往旅館前，其對於被告提出至旅館休息
    之邀約可能暗示將與其發生性行為一事，應有認識。告訴人
    就發送上開簡訊之緣由固稱：都是網友教的等語（見偵卷第
    78頁，原審卷第175頁）。然稽之卷附告訴人與暱稱「玠」
    、「Wei」、「Kevin」之網友間對話紀錄可知（見不公開卷
    第43至55頁），並無客觀事證可認有網友教導告訴人如此向
    被告表示，故其此部分所述，尚難採信。從而，告訴人於警
    詢、偵訊及原審審理時所證：以為要去休息才同意去旅館等
    語，並非可採，其就本件係遭被告強迫始發生性行為之指述
    部分，亦非無疑。
　㈢告訴人於警詢、偵訊及原審審理時固稱：進入旅館房間後，
    被告就開始壓在我身上親我、脫我衣服、摸我下體，我有推
    但推不開，之後被告就先去沖澡；洗完澡後就把我壓在下面
    ，將他下體插入我下體等語（見警卷第26、78至79頁，原審
    卷第168至170頁）。惟告訴人於警詢時亦陳稱：「（問：丙
    ○○是否另對妳施以暴力？方式為何？）沒有。」、「（問：
    丙○○對你實施性侵害前、後是否曾恐嚇妳？）沒有。（問：
    丙○○對妳性侵害前、後有無控制妳的行動？)沒有。」等語
    （見偵卷第27至29頁）；於原審審理時亦證稱：「（問：浴
    室的門是透明的、有牆壁還是霧面隔開？）有牆壁。」、「
    （問：當時妳的手機有無在妳身上？）有。（問：手機有沒
    有電？）有。」等語（見原審卷第168至169頁）。則告訴人
    於被告對其為上開親密舉動後，實可明確知悉被告即將與其
    發生性行為，其如不願意與被告發生性行為，當可立即明確
    向被告以言詞表示。告訴人雖證稱：當時因為嚇傻了，不知
    道該怎麼辦等語（見偵卷第27頁，原審卷第178頁）。惟被
    告既未有拘束其行動自由，或以言詞恐嚇、逼迫而使其無法
    反抗之情事，告訴人當時如不願意與被告發生性行為，亦有
    機會於被告沖澡期間離開現場，或傳送訊息、撥打電話向外
    求救，而非只是留待現場。參以本件事發後，告訴人仍傳送
    簡訊向被告表示：「今天可以來陪我嗎」、「我害怕擔心能
    來陪我嗎」、「你會付錢給我嗎你都做了我的第一次」及「
    上包養網就是因為經濟有需求」、「長期的話一個月能提供
    多少生活費」、「我的第一次都給你了，希望可以有六萬」
    等語（見不公開卷第25、27頁），並於同月22日始至警局報
    案（見偵卷第25頁）。是其所證被告於沖澡後即直接將其壓
    住性侵之過程，亦難謂無疑。
　㈣檢察官上訴意旨固以前詞為據。然上訴意旨所述不僅與首揭
    心理衡鑑檢查報告之意見有違，且上訴意旨所稱因告訴人於
    警詢、偵訊及原審審理期間所述本件事發前、中、後之過程
    ，及告訴人事發後與網友討論之內容及相關反應，係受到告
    訴人自身精神疾病或服用藥物副作用之影響始與一般人有異
    等情，未據檢察官具體舉證以實其說，自不能僅據檢察官之
    推測，即逕認本件確有上訴意旨所述之情事。
四、綜上所述，本件檢察官起訴所提出之證據，不足為被告有罪
    之積極證明，尚無從說服法院形成被告有罪之心證，基於無
    罪推定之原則，自應為被告無罪判決之諭知。原審以被告犯
    罪不能證明，為被告無罪之諭知，認事用法與經驗法則及論
    理法則尚無不符，並經本院補充說明理由如上。檢察官上訴
    意旨仍就原審依職權所為之證據取捨以及心證裁量，再事爭
    執，其上訴為無理由，應予駁回。　
據上論斷，應依刑事訴訟法第373條、第368條，判決如主文。
本案經檢察官廖志國提起公訴，檢察官李濂提起上訴，檢察官乙
○○到庭執行職務。　　
中　　華　　民　　國　　111 　年　　11　　月　　9 　　日
　　　　　　　刑事第四庭　審判長法　官　蔡名曜
　　　　　　　　　　　　　　　　法　官　林宜民
　　　　　　　　　　　　　　　　法　官　邱鼎文
以上正本證明與原本無異。
被告不得上訴，檢察官得依刑事妥速審判法第9條提起上訴。
如不服本判決，且有刑事妥速審判法第9條之上訴理由時，應於
收受送達後20日內向本院提出上訴書狀，其未敘述上訴理由者，
並得於提起上訴後20日內向本院補提理由書（均須按他造當事人
之人數附繕本）「切勿逕送上級法院」。因疫情而遲誤不變期間
，得向法院聲請回復原狀。

　　　　　　　　　　　　　　　　書記官　陳宜屏

中　　華　　民　　國　　111 　年　　11　　月　　9 　　日

刑事妥速審判法第9條
除前條情形外，第二審法院維持第一審所為無罪判決，提起上訴
之理由，以下列事項為限：
一、判決所適用之法令牴觸憲法。
二、判決違背司法院解釋。
三、判決違背判例。
刑事訴訟法第377條至第379條、第393條第1款規定，於前項案件
之審理，不適用之。